【裁判字號】    99,易,235
【裁判日期】    990423
【裁判案由】    背信
【裁判全文】
臺灣高雄地方法院刑事判決               99年度易字第235號
公  訴  人  臺灣高雄地方法院檢察署檢察官
被      告  丙○○
上列被告因背信案件，經檢察官提起公訴（98年度偵字第23961號
），本院判決如下：
    主  文
丙○○無罪。
    理  由
一、公訴意旨略以：被告於民國97年8 月15日起，擔任址設高雄
    市前金區○○○ 路76號11樓之4 之康潤綠能科技有限公司（
    下稱康潤綠能公司）總經理，負責協助向客戶報價、出貨、
    收款及覆核會計支出等業務，係為康潤綠能公司處理事務之
    人。97年9 月間起，被告與址設高雄縣林園鄉○○路46之1
    號之東方巨星大樓管理委員會洽談該大樓換裝省電節能燈管
    業務，並由康潤綠能公司之會計許云貞以康潤綠能公司名義
    製作報價單及出貨單交與被告，詎被告竟意圖為自己不法之
    利益，於同年10月間，以自己經營之即時雨行銷管理顧問有
    限公司（下稱即時雨公司）之名義向東方巨星大樓管理委員
    會主任委員林郁智報價並簽立工程承攬合約，將原應由康潤
    綠能公司承作之換裝省電節能燈管工程改由即時雨公司承攬
    ，並於同年11月6 日自林郁智處領得工程款新臺幣（下同）
    6 萬3,700 元，因認被告涉犯刑法第342 條第1 項之背信罪
    嫌等語。
二、按犯罪事實應依證據認定之，無證據不得認定犯罪事實；又
    不能證明被告犯罪者，應諭知無罪之判決，刑事訴訟法第15
    4條第2項、第301條第1項前段分別定有明文。又認定不利於
    被告之事實，須依積極證據，苟積極證據不足為不利於被告
    事實之認定時，即應為有利被告之認定，更不必有何有利之
    證據；再認定犯罪事實，所憑之證據，雖不以直接證據為限
    ，間接證據亦包括在內，然無論直接或間接證據，其為訴訟
    上之證明，須於通常一般之人均不致於有所懷疑，而得確信
    其為真實之程度者，始得據之為有罪之認定，倘其證明尚未
    達到此一程度，而有合理性懷疑之存在時，即無從為有罪之
    認定（最高法院30年上字第816 號、40年臺上字第86號、76
    年臺上字第4986號判例意旨參照）。次按刑法第342 條第1
    項之背信罪之成立，係以違背任務為要件，且以有取得不法
    利益或損害本人利益之意圖為必要，若無此意圖，即屬缺乏
    意思要件，縱有違背任務之行為，並致生損害於本人之財產
    或其他利益，亦難律以本條之罪，最高法院30年上字第1210
    號判例意旨可資參照。
三、證據能力部分：
    按被告以外之人於審判外之言詞或書面陳述，除法律有規定
    者外，不得作為證據。又被告以外之人於審判外之陳述，雖
    不符前4 條之規定，而經當事人於審判程序同意作為證據，
    法院審酌該言詞陳述或書面陳述作成時之情況，認為適當者
    ，亦得為證據，刑事訴訟法第159 條第1 項、第159 條之5
    第1 項分別定有明文。查本案認定事實所引用之卷證資料，
    除原已符同法第159 條之1 至第159 條之4 規定、及法律另
    有規定等傳聞法則例外規定，而得作為證據外，其餘卷證資
    料，並無證據證明係公務員違背法定程序所取得，檢察官及
    被告於審判程序中復均同意作為認定本件犯罪事實之證據，
    且本院審酌前揭陳述作成時之情況，並無違法取證之瑕疵，
    亦認以之作為證據為適當，是本件有關被告以外之人於審判
    外之言詞或書面陳述等供述證據，依前揭法條意旨，自均得
    為證據。
四、本件公訴人認被告涉有背信罪嫌，無非係以被告之供述、告
    訴人即康潤綠能公司負責人甲○○、證人許云貞、林郁智之
    證述、康潤綠能公司報價單、出貨單、現金支出傳票、即時
    雨公司報價單、請款單、工程承攬合約等為其主要論據。訊
    據被告固承認以即時雨公司之名義與東方巨星大樓簽定換裝
    省電節能燈管之工程承攬合約，並收取6 萬3,700 元之工程
    價金，惟堅詞否認上揭犯行，辯稱：因告訴人遲不給付所積
    欠香港智匯節能系統有限公司（下稱智匯節能公司）進口燈
    管之貨款，其為給付貨款與智匯節能公司，避免東方巨星大
    樓之工程款又被告訴人收取，始以即時雨公司之名義與東方
    巨星大樓簽約等語。經查：
（一）被告於97年8 月15日起，擔任康潤綠能公司總經理，負責
      協助向客戶報價、出貨、收款及覆核會計支出等業務。康
      潤綠能公司與香港智匯節能公司簽定獨家代理協議，並由
      即時雨公司代康潤綠能公司向智匯節能公司進口節能燈管
      3,200 支，但尚未支付該批貨物之貨款。97年9 月間起，
      被告與東方巨星大樓管理委員會洽談該大樓換裝省電節能
      燈管業務，並由康潤綠能公司之會計許云貞以康潤綠能公
      司名義製作報價單及出貨單交與被告；被告於同年10月間
      ，以即時雨公司之名義向東方巨星大樓管理委員會主任委
      員林郁智報價並簽立工程承攬合約，並於同年11月6 日自
      林郁智處領得工程款6 萬3,700 元等情，業據告訴人、證
      人許云貞、林郁智於警詢或偵訊時證述明確（警卷第3 頁
      至第8 頁；偵卷第21頁、第63頁至第65頁；本院卷二第16
      頁至第28頁）；復有即時雨行銷管理顧問有限公司合約書
      、節能燈管（具）報價單、請款單、康潤綠能公司請款單
      、報價單、臺灣獨家代理協議、進口報單、進出口貨物通
      關稅費清表、開發信用狀申請表在卷可稽（警卷第9 頁至
      第13頁；偵卷第7 頁、第23頁至第26頁、第52頁至第54頁
      ），且為被告所不爭執（本院卷一第67頁至第68頁不爭執
      事項），故此部分事實堪信真實。
（二）被告於本院審理時辯稱：其會以即時雨公司之名義與東方
      巨星大樓簽定工程合約，係因告訴人遲不給付積欠智匯節
      能公司之燈管貨款，又因其與告訴人先前就敦王臻品大樓
      之工程款收取權發生糾紛，因該合約係以康潤綠能公司之
      名義與敦王臻品大樓簽約，故該工程款由告訴人收取，其
      擔心若再以康潤綠能公司之名義與東方巨星大樓簽約，則
      該工程款也會被告訴人收取，而告訴人又拒不支付積欠智
      匯節能公司之貨款，故才以即時雨公司之名義與東方巨星
      大樓簽約等語（本院卷二第40頁至第41頁），核與證人即
      告訴人於本院審理時證稱：被告擔任康潤綠能公司總經理
      期間承接敦王臻品大樓及東方巨星大樓更換節能燈管之工
      程業務，其因上開敦王臻品大樓業務之工程款應由其或被
      告收取發生爭執並曾經訴訟，後來該大樓之工程款係由其
      收取等語相符（本院卷二第18頁至第22頁），可知被告與
      告訴人前因敦王臻品大樓更換節能燈管之工程款應由何人
      收取一事發生糾紛，而該工程款嗣後由告訴人收取，故被
      告前開所辯，並非無稽。又證人乙○○於本院審理時證稱
      ：其係香港智匯節能公司之董事長，透過被告之介紹認識
      告訴人，於97年8 月28日與告訴人簽定其公司節能產品之
      臺灣獨家代理協議，並出貨3,200 支節能燈管與告訴人，
      但係以即時雨公司之名義代為進口，出貨後，告訴人本應
      於貨到7 日內支付貨款美金1 萬7,280 元，但經過7 日後
      ，其未收到貨款，便打電話欲聯絡告訴人，但告訴人之電
      話不通，其便聯絡被告，請被告轉告告訴人付款，約1個
      月後，被告向其表示告訴人要參觀其公司工廠，參觀後再
      付款，但參觀工廠後告訴人仍未付款，其再傳真催告告訴
      人付款，但告訴人均未付款，亦未回覆，因協議內容記載
      被告為見證人，且其係出貨給即時雨公司，故被告有義務
      為其向告訴人催討貨款，因此其請被告向告訴人催收貨款
      ，被告表示會盡力催收，若無法催收會先自己出資分期攤
      還貨款。嗣後被告向其表示有收到工程款6 萬多元，但未
      說明係何工程之工程款，先返還其港幣2 萬元之貨款，其
      餘積欠之貨款再慢慢清償等語明確（本院卷二第25頁至第
      28頁），可知告訴人迄今均未支付智匯節能公司貨款，而
      被告以所收取之工程款6 萬元來支付康潤綠能公司積欠智
      匯節能公司之貨款，以減少康潤綠能公司所負之債務，則
      被告主觀上並無為自己不法所有之意圖，亦未使康潤綠能
      公司受有損害，故與背信罪之構成要件不符。
五、綜上所述，本件檢察官所舉積極證據，尚不足以認定被告有
    前揭背信之犯行，其間尚有合理之懷疑存在。此外復查無其
    他積極證據足認被告有公訴意旨所指犯行，被告既未經證明
    犯罪，揆諸首揭說明，自應為無罪之諭知。
據上論斷，應依刑事訴訟法第301條第1項前段，判決如主文。
本案經檢察官丁○○到庭執行職務。
中    華    民    國    99    年    4     月    23    日
                  刑事第九庭    審判長法  官  鄭詠仁
                                      法  官  謝枚霏
                                      法  官  王碧瑩
以上正本係照原本作成。
如不服本判決應於收受判決後10日內向本院提出上訴書狀，並應
敘述具體理由。其未敘述上訴理由者，應於上訴期間屆滿後20日
內向本院補提理由書(均須按他造當事人之人數附繕本)「切勿逕
送上級法院」。
中    華    民    國    99    年    4     月    23    日
                                      書記官  吳智媚

司法院資訊處製作；財團法人民間司法改革基金會備份。
